最　高　行　政　法　院　裁　定
　　　　　　　　　　　　　　　　　　 96年度裁字第01981號
抗　告　人　甲○○
相　對　人　經濟部智慧財產局
代　表　人　乙○○
上列抗告人因與相對人經濟部智慧財產局間發明專利申請事件，
對於中華民國95年9月29日臺北高等行政法院95年度訴字第2379
號裁定提起抗告，本院裁定如下︰
　　主  文
抗告駁回。
抗告訴訟費用由抗告人負擔。
　　理  由
一、按抗告法院認抗告為不合法或無理由者，應為駁回抗告之裁
    定。
二、緣本件抗告人於民國（下同）90年12月25日以「航空立體救
    生衣」向相對人申請發明專利，經相對人編為第00000000號
    審查結果，不予專利。抗告人不服，提起訴願，經經濟部以
    95年3月31日經訴字第09506164910號訴願決定（下稱原訴願
    決定）駁回，抗告人於95年4月10日收受該訴願決定書。詎
    抗告人復於95年5月3日向經濟部申請訴願再審，亦經該部以
    95年5月17日經訴字第09506061820號訴願決定（下稱訴願再
    審決定）不受理，抗告人於95年5月20日收受上該訴願再審
    決定後，於95年7月17日向原審法院提起行政訴訟，主張：
    (一)訴願決定（即原訴願決定及訴願再審決定）及原處分均撤
    銷；(二)相對人應給予專利權。
三、原裁定以：
（一）抗告人於90年12月25日以「航空立體救生衣」向相對人申
      請發明專利，經相對人審查結果不予專利，抗告人不服提
      起訴願，經濟部以95年3月31日經訴字第09506164910號訴
      願決定駁回其訴願。經查上開訴願決定書係於95年4月10
      日送達抗告人，有郵務送達證書在訴願卷可稽，計其提起
      行政訴訟之期間，應自95年4月11日起算，至95年6月12日
      即已屆滿（抗告人住所在台北市，無庸扣除在途期間，又
      期間末日95年6月10日為星期六，遞以次週一代之）。抗
      告人遲至95年7月17日始提起行政訴訟，有本院加蓋於訴
      狀上收文戳記所載日期可考，已逾法定不變期間，顯非合
      法，應予駁回。
（二）又抗告人不服經濟部上開訴願決定，於95年5月3日向經濟
      部申請再審。經濟部以再審制度乃非常救濟方法，若對訴
      願決定不服，應於法定救濟期間內，向行政法院提起行政
      訴訟，而不得預行提起再審。上開訴願決定書係於95年4
      月10日送達，抗告人於95年5月3日向經濟部申請再審時，
      該訴願決定尚未確定，其於訴願決定未確定前逕行申請再
      審，自難謂合法，而以95年5月17日經訴字第09506061820
      號訴願決定「再審不受理」。查訴願法上之再審，雖係參
      照民事訴訟法及行政訴訟法上之再審制度而設，然其究非
      針對確定之行政法院判決提起再審，而係對於確定之訴願
      決定申請再審。且受理訴願再審之機關，依訴願法第97條
      規定而作成之再審決定，與通常之訴願決定，在程序標的
      及聲請原因上，仍有所不同，尚不得謂再審決定即屬行政
      訴訟法第4條所稱之訴願決定而得藉此提起撤銷訴訟。查
      訴願再審決定依訴願法或行政訴訟法並無救濟程序之規定
      ，矧訴願法上之再審，既係在通常救濟程序之外所提供之
      非常救濟程序，其係以已確定且不得再提起行政訴訟之訴
      願決定為標的，有別於通常之訴願決定，自不宜再成為行
      政訴訟之標的而允准其對之提起行政訴訟。是以抗告人對
      該訴願再審決定提起行政訴訟，亦非合法，應予駁回。
四、本件抗告意旨略謂：原審法院以「訴訟之提起已逾法定期
    間」為由而將「原告之訴駁回」，但事實並非如此。法官所
    根據之日期是經濟部於95年3月31日之訴願決定書，惟抗告
    人是根據95年5月17日「經訴字第09506061820號」之訴願決
    定書提起行政訴訟，因此並未逾二個月之法定期間。請求廢
    棄原裁定。
五、本院判斷：
（一）關於不服訴願決部分：
    　按「撤銷訴訟之提起，應於訴願決定書送達後2個月之不
    　變期間內為之」，行政訴訟法第106條第1項定有明文。此
    　項規定，於提起課予義務訴訟，亦有其類推適用。次按「
    　原告之訴，有左列各款情形之一者，行政法院應以裁定駁
    　回之。但其情形可以補正者，審判長應定期間先命補正：
    　．．．十、起訴不合程式或不備其他要件者。」復為行政
    　訴訟法第107條第1項第10款所明定。
      查抗告人於90年12月25日以「航空立體救生衣」向相對人
      申請發明專利，經相對人編為第00000000號審查結果，不
      予專利，抗告人不服，提起訴願，經經濟部訴願決定駁回
      。經查上開訴願決定書係於95年4月10日送達抗告人，有
      郵務送達證書附訴願卷可稽，計其提起行政訴訟之期間，
      應自95年4月11日起算二個月，至95年6月12日屆滿（抗告
      人住所在台北市無庸扣除在途期間；又期間末日95年6月1
      0日為星期六，遞以次週一代之），乃抗告人遲至95年7月
      17日始向原審法院提起行政撤銷及課予義務訴訟，此復有
      原審法院加蓋於抗告人起訴狀上收文戳記所載日期可考。
      準此，抗告人不服前開訴願決定，向原審法院提起行政訴
      訟，顯逾法定不變期間，其為明確。從而原裁定以抗告人
    　起訴逾期為由，從程序上予以駁回，於法並無違誤。抗告
    　人徒執己見，求予廢棄，非有理由，應予駁回。
（二）關於不服訴願再審決定部分：
  　　按訴願法上之再審制度，係89年7月1日施行新訴願法所創
  　　設之新制，於其立法理由可知，係分別參照民事訴訟法及
  　　行政訴訟法上再審制度而設，故當事人就確定之訴願決定
  　　申請再審，乃行使訴願法上得除去確定訴願決定效力之權
 　　 利，與行政訴訟法第4條及第5條所規範得提起行政訴訟以
      資救濟之一般訴願決定並不相同；加以訴願性質上為行政
      機關體系內之行政救濟，與行政訴訟法上司法救濟體系之
      審級制度無涉，故於再審決定依現行訴願法亦無救濟程序
      規定之情況下，難認當事人得就訴願再審決定提起行政訴
      訟救濟之；況訴願法上之再審，既係在通常救濟程序之外
      ，所提供之非常手段，係以已確定且不得再提起行政訴訟
      之訴願決定為標的，有別於通常之訴願決定，自不宜再成
      為行政訴訟之對象。至若該訴願再審決定末頁雖載有如不
      服本決定，得於收到決定書後二個月內，向該管行政法院
      提起行政訴訟字樣，則屬記載錯誤，並不因而即謂對訴願
      再審決定得提起行政訴訟，此乃法理上之當然解釋。
  　　查本件抗告人於90年12月25日以「航空立體救生衣」向相
  　　對人申請發明專利，經相對人審查結果不予專利，抗告人
  　　不服，提起訴願，經經濟部訴願決定駁回，抗告人於95年
  　　4月10日收受該訴願決定書後，未待其確定，復於95年5月
  　　17日向經濟部申請訴願再審，亦經該部訴願再審決定不受
  　　理，抗告人仍不服，遂向原審法院提起行政訴訟等情，為
  　　原審所認定之事實。準此，抗告人因申請發明專利事件，
  　　不服相對人之原核駁處分，抗告人既已向經濟部提起訴願
  　　，經該部訴願決定後駁回在案，抗告人復就上該訴願決定
  　　，申請再審，亦經該部訴願再審決定不受理，依前揭說明
  　　，抗告人對該訴願再審決定，不得提起行政訴訟，以資救
  　　濟。原裁定予以核駁，認事用法均屬妥適，核無不合。抗
  　　告人徒執己見，求予廢棄。非有理由，應予駁回。
六、依行政訴訟法第104條、民事訴訟法第95條、第78條，裁定
    如主文。
中　　華　　民　　國　　96　　年　　8　　 月　　27　　日
                  第六庭審判長法  官　張　登　科
                              法  官  葉　百　修
                              法  官　藍　獻　林
                              法  官　林　清　祥
                              法  官　鄭　小　康
以  上  正  本  證  明  與  原  本  無  異
中　　華　　民　　國　　96　　年　　8　　 月　　28　　日
　　　　　　　　　　　　　　　書記官　邱　彰　德
